【裁判字號】    98,消債更,118
【裁判日期】    980302
【裁判案由】    更生事件
【裁判全文】
臺灣臺北地方法院民事裁定           98年度消債更字第118號
聲  請  人
即  債務人  甲○○
代  理  人  黃俊六律師
上列聲請人因消費者債務清理事件聲請更生，本院裁定如下：
    主  文
聲請駁回。
聲請費用由聲請人負擔。
    理  由
一、按債務人對於金融機構因消費借貸、自用住宅借款、信用卡
    或現金卡契約而負債務，在聲請更生或清算前，應提出債權
    人清冊，以書面向最大債權金融機構請求協商債務清償方案
    並表明共同協商之意旨，消費者債務清理條例第151條第1項
    定有明文。次按債務人與金融機構協商成立者，不得聲請更
    生或清算，但因不可歸責於己之事由，致履行顯有重大困難
    者，不在此限；本條例施行前，債務人依金融主管機關協調
    成立之中華民國銀行公會會員辦理消費金融案件無擔保債務
    協商機制與金融機構成立之協商，準用前項之規定，同條例
    第151條第5項、第6項分別定有明文。又聲請更生或清算不
    合程式或不備其他要件者，法院應以裁定駁回之，但其情形
    可以補正者，法院應定期間先命補正，復為同條例第8條所
    明定。
二、本件聲請意旨略以：聲請人於民國九十五年間與債權金融機
    構協商成立，約定每月償還新臺幣（下同）四萬零四十三元
    ，當時收到核准申請時，由於每月還款金額太高，曾向銀行
    請求是否可降低還款金額，拉長期數，惟銀行回覆需簽名寄
    回協商核准申請書，否則協商失效，聲請人為免協商失效，
    只得勉強同意，再由聲請人之兄弟幫忙出錢繳付，直至九十
    七年九月止，因為聲請人之兄弟無法長期幫忙，再加上聲請
    人之二名兒子學費增加，家庭生活費用也增加之下，聲請人
    實無力繼續履行原協商之清償約定，爰依法聲請更生云云。
三、復按債務人係依自己之清償能力，與債權人協商按月分期清
    償之金額，在未受強暴、脅迫或詐欺情形下，所達成之協商
    ，如事後基本條件未因情事變更，即不得以協商應償還金額
    高於薪資為由，主張不可歸責於己之事由，致履行顯有重大
    困難。查本件聲請人於九十五年間與最大債權銀行協商時，
    當年度職業已為桃園縣立龍潭國民中學教師，有聲請人提出
    之財產及收入狀況說明書可稽，其於協商當時仍同意按月清
    償四萬零四十三元，應係衡量客觀因素所為之決定；又聲請
    人於九十七年十二月之薪資收入為五萬八千八百二十五元，
    以及當年度年收入約有六十餘萬元等情，此有薪資單、財產
    及收入狀況說明書足參，即聲請人應為收入穩定，並無明顯
    的收入中斷之情形，故其事後因家庭費用支出提高，致未能
    履行協商義務，與前開非可歸責於己之事由之要件不符。再
    者，債務清償方案成立後，固由債務人按其條件履行，惟需
    於其後發生情事變更，在清償期間收入或收益不如預期，致
    該方案履行困難甚或履行不能，因不可歸責於己，始能聲請
    更生或清算，此項規定旨在避免債務人任意毀諾已成立之協
    商，濫用更生或清算之裁判上債務清理程序，蓋以債務清償
    方案係經當事人行使程序選擇權所為之債務清理契約，債務
    人應受該成立之協議所拘束；債務人既已與金融機構協商成
    立，如認該協商方案履行有其他不適當情形，自仍應再循協
    商途徑謀求解決，縱使聲請人就協商結果毀諾，但非不得應
    經由個別債權銀行協商程序以求適當履債。綜上，本件聲請
    要件關於「因不可歸責於己之事由，致履行顯有重大困難」
    顯然不備，又屬無從補正，依首揭條文之意旨，自應駁回其
    更生之聲請。
中    華    民    國    98    年    3     月    2     日
                             臺灣臺北地方法院民事庭
                                 法      官  范智達
上為正本係照原本作成
如不服本裁定，應於裁定送達後10日內，以書狀向本院提出抗告
，並繳納抗告費新臺幣1千元
中    華    民    國    98    年    3     月    2     日
                                書  記  官  俞定慶


司法院資訊處製作；財團法人民間司法改革基金會備份。
